【裁判字號】    98,家聲,623
【裁判日期】    981231
【裁判案由】    處分受監護宣告人不動產
【裁判全文】
臺灣高雄地方法院民事裁定             98年度家聲字第623號
聲  請  人  陳啟忠
上聲請人聲請處分受監護宣告人甲○○之不動產事件，本院裁定
如下：
    主  文
准許聲請人處分受監護宣告人甲○○所有如附表所示之不動產。
聲請程序費用新臺幣壹仟元由受監護宣告人甲○○負擔。
    理  由
一、按「民法總則中華民國97年5 月2 日修正之條文施行前，已
    為禁治產宣告者，視為已為監護宣告；繫屬於法院之禁治產
    事件，其聲請禁治產宣告者，視為聲請監護宣告；聲請撤銷
    禁治產宣告者，視為聲請撤銷監護宣告；並均於修正施行後
    ，適用修正後之規定。」、「民法規定之禁治產或禁治產人
    ，自民法總則中華民國97年5 月2 日修正之條文施行後，一
    律改稱為監護或受監護宣告之人。」、「中華民國97年5 月
    2 日修正之民法總則第14條至第15條之2 之規定，自公布後
    1 年6 個月施行。」，97年5 月23日修正公布之民法總則施
    行法第4 條第2 項、第4 條之1 、第4 條之2 分別定有明文
    。經查，本件聲請人之子甲○○於民國98年11月19日經本院
    以98年度禁字第362 號裁定宣告為禁治產人，則於98年11月
    23日上揭法條生效後，依上揭法條規定內容，本件應視為甲
    ○○業經為監護宣告，且聲請人向本院聲請准許其處分受監
    護宣告人甲○○之不動產，亦應適用修正後之相關規定處理
    ，合先敘明。
二、次按「監護人對於受監護人之財產，非為受監護人之利益，
    不得使用、代為或同意處分。監護人為下列行為，非經法院
    許可，不生效力：(一)代理受監護人購置或處分不動產。」，
    98年11月23日修正生效之民法第11 01 條第1 項、第2 項第
    1 款分別定有明文，又上揭規定於受監護宣告人之監護亦準
    用之，民法第1113條亦定有明文。
三、本件聲請意旨略以：受監護宣告人甲○○目前名下有如附表
    所示之不動產即房屋1 棟（下稱系爭房屋），為聲請人及甲
    ○○等家屬共4 人居住，惟系爭房屋僅有2 個房間，實不敷
    使用，有變賣系爭房屋以換屋之需求，且聲請人已與買主談
    妥成交，是聲請人爰依法聲請本院准許處分受監護宣告人所
    有之系爭房屋等語。
四、經查：
  (一)聲請人主張之上揭事實，業據聲請人提出系爭房屋之土地及
    建物所有權狀各1 份、系爭房屋之買賣契約書等資料、聲請
    人及甲○○之戶籍謄本各1 份為證，且經本院依職權調閱98
    年度禁字第362 號卷宗核閱屬實，是聲請人上揭主張，應堪
    採信。而本院審酌，聲請人聲請處分受監護宣告人所有之系
    爭房屋，係因系爭房屋之房間已不敷聲請人及甲○○等家屬
    使用，而有變賣系爭房屋並換購其他房屋之需要，是聲請人
    處分系爭房屋之事由，並無違法或不當之處，則參諸上揭法
    條規定，本院認聲請人所為本件聲請，於法尚無不合，應予
    准許。
  (二)又聲請人處分如附表所示不動產所得之款項，聲請人自應依
    民法第1112條規定，妥善使用該款項以養護、治療受監護宣
    告人之身體及生活，一併敘明。
五、依非訟事件法第24條第1 項、第160 條第2 項，裁定如主文
中    華    民    國    98    年    12    月    31    日
                            家事法庭法  官  呂憲雄
以上正本證明與原本無異。
如不服本裁定，應於收受裁定後10日內，向本院提出抗告狀，須
按對照提出繕本，並繳納裁判費。
中    華    民    國    98    年    12    月    31    日
                                    書記官  沈  蘊
附表：
┌──┬───────────────┐
│編號│土地及建物之內容              │
├──┼───────────────┤
│1   │高雄市○鎮區鎮○段288地號     │
│    │所有權人：甲○○              │
│    │面積29474平方公尺             │
│    │權利範圍29474分之42           │
├──┼───────────────┤
│2   │高雄市○鎮區鎮○段423建號     │
│    │門牌號碼：高雄市前鎮區鎮○○街│
│    │406 巷5 弄1 號1 樓之1         │
│    │所有權人：甲○○              │
│    │總面積57.63 平方公尺          │
│    │權利範圍全部                  │
└──┴───────────────┘


司法院資訊處製作；財團法人民間司法改革基金會備份。
